【裁判字號】    89,台上,2309
【裁判日期】    890427
【裁判案由】    偽造有價證券
【裁判全文】
最高法院刑事判決                              八十九年度台上字第二三○九號
    上訴人  台灣高等法院台南分院檢察署檢察官
    被  告  甲○○
右上訴人因被告偽造有價證券案件，不服台灣高等法院台南分院中華民國八十七年一
月二十一日第二審判決（八十六年度上訴字第一九八五號，起訴案號：台灣雲林地方
法院檢察署八十五年度偵字第二九一一號），提起上訴，本院判決如左：
    主  文
上訴駁回。
    理  由
按刑事訴訟法第三百七十七條規定，上訴於第三審法院，非以判決違背法令為理由，
不得為之。是提起第三審上訴，應以原判決違背法令為理由，係屬法定要件。如果上
訴理由狀並未依據卷內訴訟資料，具體指摘原判決不適用何種法則或如何適用不當，
或所指摘原判決違法情事，顯與法律規定得為第三審上訴理由之違法情形，不相適合
時，均應認其上訴為違背法律上之程式，予以駁回。本件上訴意旨略稱：(1)被告甲○
○（當時本名叫陳素靜）在民國八十二年一月至十二月間，均有領告訴人簡弘毅所經
營之三友贈品社薪資，一至五月份每月新台幣（下同）一五○○○元，六月至八月份
是一八○○○元，九月份是二二三五○元，十月份是二一○○○元，十一月份是二一
六五○元，十二月份是二二○○○元。而其於德友精品社薪資，在八十四年六月份是
三三○○○元，七月份是三八○○○元，八月份是三三○○○元。另在八十三年十月
十七日起至八十四年二月二日間，被告亦替德友精品社簽收免用統一發票收據。凡此
均有員工薪資印領清冊、現金支出傳票及免用統一發票收據在卷可稽，顯見被告是出
納兼會計，否則何以收受現金貨款﹖原判決只憑被告之辯解，並未對此重要物證於審
判期日加以調查，即認被告並未兼任會計，自有未洽。(2)告訴人自提起告訴及歷次補
充告訴理由，均陳稱於八十五年四月三十日銀行通知德友精品社所用之甲存帳戶已退
票，遂要求被告將德友精品社全部帳冊、進出貨出入憑證交告訴人查閱，但被告拒不
交出，告訴人遂依據留存之交貨憑單檢查，發現支票十八張計面額一百五十三萬三千
一百六十三元並未交付貨款，二張支票退票，面額四十萬元，計為被告挪用一百九十
三萬三千一百六十三元，又貨款八十八萬零七百九十元，未登帳並存入支票帳戶內，
此有告訴狀、支票存根影本、出入貨憑證影本、日記簿、總分類帳、損益表、資產負
債表在卷可稽。原判決均未於審判期日加以調查，即以被告在侵占三友贈品社貨款及
偽造支票之事實於八十二年十月間即為告訴人發覺，衡情應不致於八十四年十月間再
將德友精品社之業務交被告處理，且再於八十四年十一月又與被告合夥經營生意，殊
背常理而駁回上訴，亦有未當云云。
惟查：原判決就被告被訴偽造有價證券罪嫌部分維持第一審諭知被告無罪之判決，已
詳細說明其得心證之理由。而認定事實與證據取捨，乃事實審法院之職權，苟其事實
之認定及證據之取捨，並不違背經驗法則與論理法則，即不容任意指為違法而執為上
訴第三審之理由。又所謂經驗法則、論理法則，乃客觀存在之法則，非當事人主觀之
推測。原判決以：按犯罪事實應依證據認定之，無證據不得推定其犯罪事實，刑事訴
訟法第一百五十四條定有明文。又告訴人之告訴，係以使被告受刑事訴追為目的，是
其陳述是否與事實相符，仍應調查其他證據以資審認。訊之被告堅決否認有偽造有價
證券之犯行，辯稱：伊簽發支票時，均事先以電話詢問告訴人並取得其同意，支票之
資料亦是在支票發票日前由伊入金錢以供兌領等語。而告訴人提出中華民國護照、
三友贈品社之支票存根，固足以證明告訴人出國及被告開立支票之事實，但不足以證
明被告偽造有價證券之事實。再告訴人雖指稱被告偽造支票，如告訴人指訴之情節為
真，則被告偽造支票之事實既於八十二年十月間即為告訴人所知悉（見告訴狀及八十
六年八月八日訊問筆錄），衡情告訴人應不至與被告再合夥經營生意，反觀告訴人自
稱將德友精品社之業務交與被告全權處理，並與被告合作經營雯昌公司，違反常理殊
甚。再參以告訴人以外帳為據指訴被告侵占四百餘萬元顯有瑕疵可指，自難僅以告訴
人之指訴入人於罪。因而為被告被訴偽造有價證券罪嫌部分無罪之判決，已詳細說明
其得心證之理由。從形式上觀察，並無認定事實不依證據或有何採證違背經驗法則、
論理法則等違法情形存在。上訴意旨指原判決未於審判期日調查被告之薪資及德友精
品社之交貨憑單等卷內資料，即認被告未兼任會計、未偽造支票，有應於審判期日調
查之證據而未予調查之違背法令云云。然原判決並未對被告有否兼任三友贈品社、德
友精品社之會計予以認定，且被告有否兼任三友贈品社之會計及有否侵占德友精品社
之貨款，與其是否偽造三友贈品社之支票無關，是上訴人就本部分徒憑己見，就原判
決已說明事項或屬原審採證認事職權之適法行使，任意指摘為違法，顯與法律規定得
為第三審上訴理由之違法情形，不相適合。其上訴違背法律上之程式，應予駁回。
據上論結，應依刑事訴訟法第三百九十五條前段，判決如主文。
中      華      民      國    八十九    年      四      月    二十七    日
                              最高法院刑事第十二庭
                                  審判長法官  陳  炳  煌
                                        法官  陳  正  庸
                                        法官  陳  世  雄
                                        法官  徐  文  亮
                                        法官  吳  信  銘
      右正本證明與原本無異
                                              書  記  官
中      華      民      國    八十九    年      五      月      四      日


司法院資訊處製作；財團法人民間司法改革基金會備份。
